【裁判字號】    99,交上訴,49
【裁判日期】    990624
【裁判案由】    公共危險等
【裁判全文】
臺灣高等法院高雄分院刑事判決        99年度交上訴字第49號
上  訴  人  臺灣高雄地方法院檢察署檢察官
被      告  甲○○
上列上訴人因被告公共危險等案件，不服臺灣高雄地方法院99年
度審交訴字第98號中華民國99年5 月4 日第一審判決（起訴案號
：臺灣高雄地方法院檢察署99年度偵字第5373號），提起上訴，
本院判決如下：
    主  文
上訴駁回。
    理  由
一、公訴意旨略以：甲○○於民國99年2 月4 日晚間8 時許，在
    高雄縣路竹鄉○○路友人家中，與友人共飲藥酒與沙士混合
    之飲料2 瓶後，駕駛車牌號碼ZB-9182 號自用小客貨車上路
    ，沿高雄市楠梓區○○○路由東向西往建楠路方向行駛，迨
    同日晚間9 時55分許，行經建楠路與楠梓新路交岔路口時，
    應注意飲酒後呼氣酒精濃度超過每公升0.25毫克者，不得駕
    車，且須注意車前狀況，並隨時採取必要之安全措施，以避
    免發生危險，而當時天氣晴，視距良好，路面為平坦柏油乾
    燥道路，並無缺陷或障礙物，應無不能注意之情事，竟因酒
    後不能安全駕駛且疏於注意，於飲酒後吐氣所含酒精成份超
    過每公升0.25毫克以上時，仍貿然前駛，遂不慎追撞同向由
    乙○○騎乘之車牌號碼G5G-962 號重型機車，致乙○○受有
    四肢與下背多處擦傷挫傷之傷害，因認甲○○涉犯刑法第28
    4 條第1 項之過失傷害罪嫌云云（另犯不能安全駕駛動力交
    通工具罪部分已經原審判決確定）。
二、按告訴乃論之罪，告訴人於第一審辯論終結前，得撤回其告
    訴；又告訴經撤回者，法院應諭知不受理之判決，並得不經
    言詞辯論為之，刑事訴訟法第238 條第1 項、第303 條第3
    款及第307 條分別定有明文。
三、查本件被告甲○○因涉犯刑法第284 條第1 項過失傷害罪嫌
    ，經檢察官提起公訴，惟其上開所涉犯之罪，依同法第287
    條之規定須告訴乃論。茲因告訴人乙○○於原審進行審判程
    序時，當庭撤回告訴，有撤回告訴狀附卷可佐，自應諭知不
    受理之判決。
四、原審因而不經言詞辯論，就被告被訴過失傷害罪部分，逕為
    不受理之判決，核無不合。檢察官上訴意旨，雖以：「刑事
    訴訟法第378 條規定，判決不適用法則或適用不當者，為違
    背法令。同法第273 條之1 第1 項明文規定，須被告就被訴
    事實為有罪之陳述後，始得改行簡式審判程式；依該條立法
    理由三之意旨，基於刑事訴訟重在實現正義及發見真實之必
    要，自以仍依通常程式慎重處理為當；又如一案中數共同被
    告，僅其中一部分被告自白犯罪，或被告對於裁判上一罪之
    案件僅就部分自白犯罪時，因該等情形有證據共通的關係，
    若割裂適用而異其審理程式，對於訴訟經濟之實現，要無助
    益，此時，自亦以適用通常程式為宜；另最高法院97年度台
    上字第210 號判決意旨略謂，所謂『有罪之陳述』，解釋上
    不僅包括對全部構成要件之承認，且須承認無何阻卻違法或
    阻卻責任事由存在，始足當之，倘遇有前述阻卻犯罪事由之
    抗辯，自難認係『有罪之陳述』，法院仍應適用通常審判程
    式進行審理。而被告為有罪之陳述為審判筆錄應記載之事項
    ，自不宜空泛記載『被告為有罪之陳述』，必須相當程度具
    體記載被告陳述之內容。至於被告之陳述是否合於簡式審判
    程式所謂之有罪陳述，倘有疑義，法院應為必要之闡明；再
    參以法院辦理刑事訴訟案件應行注意事項第139 點規定，刑
    事訴訟法第273 條之1 第2 項所謂『不宜』為簡式審判程式
    者，例如：被告雖就被訴事實為有罪之陳述，但該自白內容
    是否真實，尚有可疑；或被告對於裁判上一罪或數罪併罰之
    案件，『僅就部分案情自白犯罪』等情形；同此意見者，尚
    可參考94年11月25日臺灣高等法院暨所屬法院94年法律座談
    會刑事類提案第28號法律問題決議。再者，通常刑事案件之
    第一審審判程式，原則上係採合議庭程式，至刑事訴訟法第
    273 條之1 第1 項所規定簡式審判程式之適用，應屬例外之
    情形；而就例外規定適用範圍之擴張，應力求謹慎，避免擴
    張致生侵蝕合議庭審判之原則，承前述立法理由所示，一部
    無罪、免訴或不受理諭知之案件（含一部事實，不另為無罪
    、免訴或不受理諭知之情形），均不得或不宜為簡式審判。
    從而法院裁定進行簡式審判程式後，必以被告全部有罪之判
    決為限；倘認被告上開有罪之陳述仍有疑義，或不宜為有罪
    實體判決之情形者，自應行通常審判程式，方屬適法（另參
    照臺灣高等法院高雄分院96年度交上訴字第20號判決）。本
    件原審依刑事訴訟法第238 條第1 項、第303 條第3 款及第
    307 條之規定，以告訴人撤回過失傷害告訴為由，為公訴不
    受理判決，固非無見，然依前述法律、立法理由及判決意旨
    ，應認無適用簡式審判程序之餘地。」云云，對原判決關於
    被告甲○○被訴過失傷害部分諭知公訴不受理部分提起上訴
    ，指摘原判決此部分適用簡式審判程序為不當。然查：原判
    決對被告甲○○被訴過失傷害部分諭知公訴不受理，已經載
    明「茲因告訴人乙○○於本院進行審判程序時，當庭撤回告
    訴，有撤回告訴狀附卷可佐，揆諸前開說明，爰不經言詞辯
    論，就被告被訴過失傷害罪部分，逕為諭知不受理之判決。
    」，即已明確記載此部分不經言詞辯論為之。再觀之原判決
    之言詞辯論筆錄，亦已經記明：「本案有關被告被訴之肇事
    逃逸、酒後駕車罪部分辯論終結，定99年5 月4 日下午2 時
    整宣判，有關被訴過失傷害部分候核辦。」，有原審99年4
    月20日審判筆錄可稽，即表示僅有關被告被訴之肇事逃逸、
    酒後駕車罪部分適用簡式審判程序並辯論終結；有關被訴過
    失傷害部分未處裡，未辯論，亦未適用簡式審判程序為之。
    按被告所犯肇事逃逸、酒後駕車罪、過失傷害等罪，係各別
    成立犯罪而應分論併罰，本得各別審理，分別諭知。則原審
    就此部分既未適用簡式審判程序，而不經言詞辯論，逕諭知
    不受理之判決，並無不合。檢察官認原判決此部分適用簡式
    審判程序，尚有誤會（按本院96年度交上訴字第20號判決，
    係針對原審適用簡式審判程序，諭知被告公訴不受理判決，
    認有違誤，而將原判決關於過失傷害公訴不受理部分撤銷，
    發回臺灣屏東地方法院，與本案不同。），上訴為無理由，
    應予駁回，並不經言詞辯論為之。
五、被告甲○○關於不能安全駕駛動力交通工具罪，及肇事致人
    傷害逃逸罪部分，已經原審判決確定。
據上論結，應依刑事訴訟法第368條、第372條，判決如主文。
中    華    民    國    99    年    6     月    24    日
                刑事第五庭    審判長法  官  曾永宗
                                    法  官  鍾宗霖
                                    法  官  任森銓
以上正本證明與原本無異。
不得上訴。
中    華    民    國    99    年    6     月    24    日
                                    書記官  呂素珍

司法院資訊處製作；財團法人民間司法改革基金會備份。
